【裁判字號】    89,台上,6062
【裁判日期】    891012
【裁判案由】    過失致人於死
【裁判全文】
最高法院刑事判決                              八十九年度台上字第六○六二號
    上  訴  人  甲○○
右上訴人因過失致人於死案件，不服台灣高等法院中華民國八十七年六月十五日第二
審判決（八十七年度交上訴字第一六號，起訴案號：台灣新竹地方法院檢察署八十六
年度偵字第五九七九號），提起上訴，本院判決如左：
    主  文
上訴駁回。
    理  由
按刑事訴訟法第三百七十七條規定，上訴於第三審法院，非以判決違背法令為理由，
不得為之。是提起第三審上訴，應以原判決違背法令為理由，係屬法定要件。如果上
訴理由狀並未依據卷內訴訟資料，具體指摘原判決不適用何種法則或如何適用不當，
或所指摘原判決違法情事，顯與法律規定得為第三審上訴理由之違法情形，不相適合
時，均應認其上訴為違背法律上之程式，予以駁回。本件上訴人甲○○上訴意旨略稱
：(一)、原判決認上訴人所駕之車在高速行駛中自後追撞王乙惠所駕車輛右後方，王乙
惠所駕之車既然因失控翻覆，則上訴人所駕之車絕不可能再撞及王乙惠小客車左後側
，且上訴人之車行駛於中外車道，王乙惠之車行駛於內車道，茍上訴人所駕之車左前
方自後追撞王乙惠所駕之車右後方，則追撞後，上訴人之車應向中線車道往右停止，
絕不可能如道路交通事故調查報告表(二)現場圖所示係停在中線車道往左之內車道，況
王乙惠之車右後方並無撞擊痕跡。上訴人在原審聲請將本件送請桃竹苗車輛行車事故
鑑定委員會鑑定肇事責任，原審未予置理，復未說明不予調查之理由，其訴訟程序顯
有違法。(二)、檢察官履勘現場，在上訴人車輛左前方保險桿擦痕上發現似黏有紅色漆
，經鑑定結果，編號Ｂ－４即左前保險桿引擎蓋撞擊點採樣，與Ａ－１、Ａ－２車身
烤漆採樣，左後保險桿撞擊點採樣彼此之間均未發現相似之處，因車禍後上訴人及王
乙惠所駕之車均經拖至頭份交流道附近併排停放，二日後兩車又前後放置於楊梅分隊
，王乙惠所駕之車右側車身撞擊點有黃色之漆，可能係兩車均經碰撞併放或前後置放
時，車輛脫落之漆飄飛到他部車輛上面。原審並未調取證物提示，則其以Ａ－５即王
乙惠所駕之車右側車身撞擊點採樣一小片烤漆與上訴人所駕之車身烤漆採樣兩層極為
相似，且二檢體中之鮮黃色漆中均檢出相同之元素，即認兩者相似，遽予認定上訴人
之車自後追撞王乙惠之車，顯缺乏證據。原審於八十七年四月八日訊問警員葉志偉後
，改期同月二十二日，並要葉志偉通知其組長楊正輝到庭就兩車撞擊點接觸比對事項
及再攜帶有關照片作證，但楊正輝未到，原審未再傳訊，遽予認定事實，自有應於審
判期日調查之證據而未予調查之違法。(三)、上訴人所駕之車右邊引擎蓋會掀開，是因
車輛強力碰撞護欄而打轉所致，上訴人於原審供稱車子撞到護欄有打滾係詞不達意，
表達不清。歐寶車從上訴人所駕之車左邊內線超車擦撞到王乙惠所駕之車右後方，王
乙惠所駕之車碰到護欄，由內線往外翻，上訴人即打方向盤撞到護欄。原判決理由二
(三)所載「足認王乙惠於車禍時係行駛於最內車道，衡情殊無由被告所稱『紅色歐寶車
』從左邊內線超車之理」，顯有判決不載理由或所載理由矛盾之違法。(四)、證人楊承
昌係王乙惠之朋友，其在車內閉眼想事情，根本沒注意車禍當時情況，雖撞擊發生後
睜開眼睛，但當時車速很快，不可能看到黃色車頭在旁邊，若上訴人所駕之車自後追
撞王乙惠之車，則上訴人之車早已超越王乙惠之車而衝到中線車道右邊外車道或加速
車道，其證言與常情有違，原判決遽予採信，顯有所載理由矛盾之違法云云。
惟查：證據之取捨、事實之認定，乃事實審法院職權行使之範圍，茍其證據之取捨及
事實之認定，不違背經驗法則與論理法則，即不容任意指摘為違法。原判決依據證人
楊承昌於偵查中、第一審及原審之供證，檢察官勘驗上訴人所駛ＯＤ－○一六號營業
小客車結果，發現其左右車頭均凹陷，右前方方向燈脫落，葉子板上方板金撕裂內翻
，左前方保險桿有藍色擦痕，左前方側邊保險桿擦痕上似黏有「紅色漆」，而該漆色
與王乙惠所駛ＨＭ－五四○七號自用小客車車身紅色烤漆相同。且王乙惠所駛前揭小
客車右側車身撞擊點，經採樣後送驗發現有一小片烤漆，共有兩層，分別為鮮黃色、
白色，其層次和顏色與上訴人所駛小客車車身烤漆之首兩層極為相似，且二檢體中之
鮮黃色漆中均檢出相同之元素，故認兩者相似，有內政部警政署刑事警察局鑑驗通知
書一紙可稽，又前揭送鑑驗之採樣，係未作接觸性模擬撞擊比對之前即先進行，業據
國道公路警察局第二隊刑事偵查員葉志偉在原審證述甚詳。而被害人董淑玲確係因本
件車禍，造成頭部外傷併顱內出血，不治死亡，亦經檢察官督同法醫師相驗在卷，有
相驗屍體證明書及驗斷書各一份可稽，此外復有車損及現場照片、道路交通事故調查
報告表可證，綜合判斷，認定上訴人確有疏未注意車前狀況，並保持安全距離及間隔
，即貿然向前急駛，致因閃避不及，自後追撞王乙惠駕駛之自用小客車右後方，王乙
惠所駕駛之小客車因而失控翻覆，上訴人之營業小客車車前端右側迅而撞及王乙惠之
小客車左後側，再擦撞左側護欄，致王乙惠車內乘客董淑玲頭部外傷併顱內出血而不
治死亡。因而撤銷第一審不當之判決，改判仍論處上訴人從事業務之人，因業務過失
致人於死罪刑，已敘明其所憑之證據及理由，並就上訴人所辯係一部紅色歐寶自用小
客車超越伊之營業用小客車，再碰撞王乙惠之自用小客車後，駕車逃逸，伊車沾有與
王乙惠所駛自用小客車身相同之紅漆，及王乙惠之車沾有黃色車漆碎屑，係因警察將
二車作接觸模擬撞擊時，有接觸性沾漆所產生云云，乃卸責之詞，不足採信，於理由
中詳予指駁及說明。經核所為論斷，均與卷內資料相符，從形式上觀察，並無認定事
實不依證據或有何採證違背經驗法則、論理法則等違法情形存在。而將車禍事件送請
鑑定與否，係屬事實審法院調查證據方法之決定，如依其他調查所得之證據，依自由
心證之判斷，已足為其肇事責任之認定，縱未付與鑑定，核與證據法則並無違背。原
審依據證人楊承昌及王乙惠之供證、車損情形、檢察官之勘驗及採樣鑑驗結果等證據
，已足判斷上訴人駕駛營業小客車自後追撞王乙惠駕駛之自用小客車，而認無再送請
鑑定之必要，自不得指為違法。況上訴人及其選任辯護人聲請送鑑定後，經原審分別
於調查及審理時訊以：「尚有何證據請求調查﹖」時，均答稱：「沒有」 (見原審卷
第五四、六七頁反面 )，原審自亦無應於審判期日調查之證據而未予調查之違法。雖
原判決未敘明不予送請鑑定之理由，不無瑕疵，惟於判決顯無影響，依刑事訴訟法第
三百八十條規定，尚不得據為第三審上訴之理由。又偵查員葉志偉在原審已證述：「
當時在採證時，王乙惠右側車身的撞擊點有黃色的漆，我有向被告講，後來就從那裏
刮，被告也有帶他們車行的人來，結果那部分鑑定 (Ａ－５ )認為上面的黃漆與被告
的相似，而且對於王乙惠右側車門的撞擊點沒有做接觸比對」（見原審卷第四六頁）
，而上訴人於八十五年八月十四日十四時三十分國道公路警察局第二警察隊會勘採證
時，確亦在場，有會勘採證紀錄在卷足憑（見相驗卷第六七頁），上訴人並於原審提
示檢察官履勘現場筆錄及內政部警政署刑事警察局鑑驗通知書時，陳稱對於車輛撞擊
點採樣及鑑驗通知書均無意見（見原審卷第十九頁反面、第二十頁、第六七頁）。前
揭採樣鑑驗結果，編號Ａ－５即王乙惠所駕自用小客車右側車身撞擊點採樣中，發現
有一小片烤漆，共有兩層，分別為鮮黃色、白色，其層次和顏色與編號Ｂ－１即上訴
人所駕營業小客車首兩層極為相似，且王乙惠所駕自用小客車與上訴人所駕營業小客
車之鮮黃色漆中均檢出碳、氧、鋁、矽、鉛、鈦、鉻等元素，故認兩者相似；另編號
Ｂ－７上沾附有淺黃色細絲狀物質，顏色與方向燈採樣編號Ａ－４即王乙惠所駕自用
小客車左後方向燈採樣相似，編號Ａ－３即王乙惠所駕自用小客車左後車身撞擊點採
樣中有淺黃色碎屑兩片，顏色與方向燈採樣即編號Ａ－４相似，有內政部警政署刑事
警察局鑑驗通知書在卷可稽（見相驗卷第六六頁），雖其餘部分之採樣未發現有相似
之處，惟原審認前揭相似部分，已足為其判斷兩車確有擦撞之依據，自無認定事實不
依憑證據之違法。上訴意旨，指稱王乙惠所駕之車右側車身撞擊點有黃色之漆，可能
係兩車均經碰撞併放或前後置放時，車輛脫落之漆飄飛到他部車輛上面，及茍其所駕
之車左前方自後追撞王乙惠所駕之車右後方，則追撞後，其所駕之車應向中線車道往
右停止，絕不可能停在中線車道往左之內車道云云，僅為上訴人個人之說詞而已，既
非依據卷證資料執為指摘，自非適法之第三審上訴理由。而國道公路警察局第二警察
隊組長楊正輝雖未於八十七年四月二十二日到場就兩車比對之情形補充說明，惟上訴
人及其選任辯護人於該日既均陳稱無何證據請求調查（見原審卷第五四頁），上訴意
旨猶執以指摘，自非可據為上訴第三審之適法理由。至其餘上訴意旨所指，原判決已
在理由內逐一論斷綦詳，並無判決不載理由或理由矛盾之違法。上訴意旨，徒就原判
決已說明之事項漫加指摘，自不足據以辨認原判決已具備違背法令之形式。其上訴違
背法律上之程式，應予駁回。
據上論結，應依刑事訴訟法第三百九十五條前段，判決如主文。
中      華      民      國    八十九    年      十      月     十二     日
                              最高法院刑事第十二庭
                                  審判長法官  陳  炳  煌
                                        法官  陳  正  庸
                                        法官  陳  世  雄
                                        法官  徐  文  亮
                                        法官  吳  信  銘
      右正本證明與原本無異
                                              書  記  官
中      華      民      國    八十九    年      十      月    十七      日


司法院資訊處製作；財團法人民間司法改革基金會備份。
